【裁判字號】    97,上訴,1497
【裁判日期】    970618
【裁判案由】    毒品危害防制條例
【裁判全文】
臺灣高等法院刑事判決                97年度上訴字第1497號
上  訴  人  臺灣桃園地方法院檢察署檢察官
上  訴  人
即  被  告  甲○○
                    （另案於臺灣桃園監獄執行中）
指定辯護人  義務律師  陳雅萍律師
上列上訴人，因被告毒品危害防制條例案件，不服臺灣桃園地方
法院96年度訴字第1504號，中華民國97年2 月14日第一審判決（
起訴案號：臺灣桃園地方法院檢察署96年度偵字第22150 號），
提起上訴，本院判決如下：
    主  文
原判決關於販賣第二級毒品部分撤銷。
甲○○共同販賣第二級毒品，處有期徒刑柒年陸月，附表編號1
所示毒品，沒收銷燬，包裝袋沒收，未扣案販賣第二級毒品所得
新臺幣伍仟元，應與田力維連帶沒收，如全部或一部不能沒收時
，以其等財產抵償。又共同販賣第二級毒品，處有期徒刑柒年陸
月，附表編號 1所示毒品，沒收銷燬，包裝袋沒收，未扣案販賣
第二級毒品所得新臺幣參仟元，應與葉瑞洸連帶沒收，如全部或
一部不能沒收時，以其等財產抵償。又販賣第二級毒品，處有期
徒刑柒年陸月，附表編號1 所示毒品，沒收銷燬，包裝袋沒收，
未扣案販賣第二級毒品所得新臺幣伍仟元，沒收，如全部或一部
不能沒收時，以其財產抵償之。應執行有期徒刑捌年；附表編號
1 所示毒品，沒收銷燬，包裝袋沒收；未扣案販賣第二級毒品所
得新臺幣伍仟元，應與田力維連帶沒收，如全部或一部不能沒收
時，以其等財產抵償；未扣案販賣第二級毒品所得新臺幣參仟元
，應與葉瑞洸連帶沒收，如全部或一部不能沒收時，以其等財產
抵償之；未扣案販賣第二級毒品所得新臺幣伍仟元沒收，如全部
或一部不能沒收時，以其財產抵償。
其他上訴駁回。
    事  實
一、甲○○明知甲基安非他命（ Methamphetamine）屬毒品危害
    防制條例第2條第2項第2 款所定之第二級毒品，不得販賣，
    竟基於營利犯意，(一)與田力維（由原審以96年度訴字第1375
    號判處有期徒刑七年四月，本院撤銷改判有期徒刑七年四月
    ）共同基於販賣第二級毒品甲基安非他命犯意聯絡，於民國
    （下同）96年4 月間某日，陳昭仁以所用門號0000000000號
    行動電話，撥入甲○○所使用門號0000000000號行動電話，
    表示要購買第二級毒品甲基安非他命（追加起訴書誤為安非
    他命）新臺幣（下同）5000元，甲○○應允並約定在桃園縣
    中壢市○○路200號3樓住處交付，即由田力維在陳昭仁到達
    上開處所時，將5000元的甲基安非他命交付予陳昭仁。(二)與
    葉瑞洸（由原審以96年度訴字第1375號判處有期徒刑七年四
    月，本院撤銷改判有期徒刑七年四月）共同基於販賣第二級
    毒品甲基安非他命之犯意聯絡，96年4、5月間某日，陳昭仁
    以所用門號0000000000號行動電話撥入甲○○所使用之門號
    0000000000號行動電話，表示要購買第二級毒品甲基安非他
    命（起訴書誤載為安非他命）3000元，甲○○應允後，依約
    與葉瑞洸先開車至國道3 號高速公路大溪交流道，接陳昭仁
    至桃園縣中壢市○○路200號3樓住處後，由葉瑞洸將3000元
    的甲基安非他命交付予陳昭仁。(三)甲○○基於販賣第二級毒
    品甲基安非他命犯意，於96年4、5月間某日，陳昭仁以所用
    門號0000000000號行動電話撥入甲○○所用門號0000000000
    號行動電話，表示要購買第二級毒品甲基安非他命（追加起
    訴書誤載為安非他命）5000元，甲○○應允並約定在桃園縣
    中壢市○○路200號3樓住處交付，即由甲○○在陳昭仁到達
    上開處所時，將5000元的甲基安非他命交付予陳昭仁。嗣因
    警員於96年5月2日22時許，在臺北縣淡水鎮查獲陳昭仁施用
    毒品，並扣得毒品甲基安非他命，陳昭仁供稱毒品來源後，
    為警於96年5月3日凌晨2 時30分許，在桃園縣中壢市○○路
    200號3樓查獲，並扣得如附表所示之物。
二、案經臺北縣政府警察局淡水分局報請臺灣桃園地方法院檢察
    署檢察官偵查後，就被告部分自動檢舉而起訴。
    理  由
壹、販賣第二級毒品有罪，撤銷改判部分：
一、程序部分：
(一)就共同被告田力維、葉瑞洸、證人陳昭仁於警詢筆錄之證據
    能力：
  1.按，刑事訴訟以直接及言詞審理為原則，並認被告有詰問證
    人之權利，而被告以外共同被告、共犯、被害人於被告案件
    之審判，本質上屬於證人。故為符合直接及言詞審理之要求
    ，並確保被告對證人之詰問權，於審判中，如以共同被告或
    共犯或被害人為證據方法，原則上應依人證法定程序，傳喚
    到場命其立於證人地位具結陳述，並接受被告詰問，其陳述
    始得作為認定被告犯罪事實之判斷依據（大法官會議第 582
    、592 號解釋參照）；至於共同被告、共犯、被害人於審判
    外之陳述，屬於傳聞證據，除法律有規定者外，無證據能力
    ，不得作為判決之基礎。又民國92年2月6日修正公布之刑事
    訴訟法第159條之2規定：「被告以外之人於檢察事務官、司
    法警察官或司法警察調查中所為之陳述，與審判中不符時，
    其先前之陳述具有較可信之特別情況，且為證明犯罪事實存
    否所必要者，得為證據」，乃因刑事訴訟法，為保障被告之
    反對詰問權，已採納英美之傳聞法則，而被告以外之人於檢
    察事務官、司法警察官或司法警察調查中所為之陳述，其本
    質屬傳聞證據，依傳聞法則，原無證據能力，但為發見真實
    ，立法者乃設定其與審判中之陳述不符時，具備「較可信之
    特別情況」及「為證明犯罪事實存否所必要」2 要件者，得
    為證據；故被告以外之人於檢察事務官、司法警察官或司法
    警察調查中所為之陳述，係屬傳聞證據，原無證據能力，須
    該先前於審判外之陳述與審判中不符，而先前之陳述具有較
    可信之特別情況，且為證明犯罪事實存否所必要，始例外得
    為證據；又所謂「先前之陳述具有較可信之特別情況」係指
    先前與審判中各個陳述之外部附隨環境或條件觀察比較，先
    前之陳述，較為自然可信而足以取代審判中之陳述者而言（
    最高法院96年台上字第4159號判決意旨參照）。
  2.本件證人即共同被告田力維、葉瑞洸於警詢中供述，對被告
    甲○○而言，屬傳聞供述，辯護人業已於準備程序中主張該
    警詢證詞沒有證據能力（原審卷65頁），法院嗣依檢察官之
    聲請於審理期日轉換共同被告田力維、葉瑞洸為證人接受交
    互詰問，在別無任何法定傳聞例外存在之情況下，回歸排除
    傳聞證據之原則，田力維、葉瑞洸警詢證詞自不能作為證明
    被告甲○○犯罪成立與否之實體證據，然參照上開判決意旨
    ，尚非不得作為辨明其審理證詞是否可信之彈劾證據。
  3.次按，「被告以外之人於審判外之言詞或書面陳述，除法律
    有規定者外，不得作為證據」，刑事訴訟法第159 條，定有
    明文。關於證人陳昭仁於警詢中所為之供述，係被告以外之
    人於審判外所為之陳述，且公訴人未特予證明（自由證明）
    該等警詢筆錄具有較可信之特別情況，是依上開規定，該等
    警詢筆錄之記載，就證明構成犯罪之事實，固無證據能力。
    惟審酌證人陳昭仁於警詢中之供述並非非法取得，且於原審
    審理中具結作證，經被告及辯護人為交互詰問完畢，被告於
    訴訟上之程序權，已受保障，是證人陳昭仁前開供述，其瑕
    疵即經補正，而得作為其於審判期日所為證言之補強。
(二)就共同被告田力維、葉瑞洸於偵查中供述：
    按，刑事審判上共同被告，係為訴訟經濟等原因，由檢察官
    或自訴人合併或追加起訴，或由法院合併審判所形成，其間
    各別被告及犯罪事實仍獨立存在。故共同被告對於其他共同
    被告之案件而言，為被告以外之第三人，本質上屬於證人，
    為確保被告對證人之詰問權，證人於審判中，應依法定程序
    ，到場具結陳述，並接受被告之詰問，其陳述始得作為認定
    被告犯罪事實之判斷依據（最高法院93年臺上字第5726號判
    決參照）。故田力維、葉瑞洸雖同為被告，然公訴人援引被
    告田力維、葉瑞洸於檢察官偵查中所言所為之陳述，為被告
    甲○○犯行之證據，則就甲○○而言，被告田力維、葉瑞洸
    之陳述無異屬「被告以外之人」之陳述。然查，本件證人即
    共同被告田力維、葉瑞洸於檢察官偵查中所為陳述均經具結
    擔保其等所述實在，被告及其辯護人無釋明上開證述有何顯
    不可信之情況，依上說明，其等於偵查中之具結證言自亦有
    證據能力。
(三)證人陳昭仁於偵查中之證述：
    按，被告以外之人於審判外之言詞或書面陳述，除法律有規
    定者外，不得作為證據，刑事訴訟法第159條第1項定有明文
    ，惟被告以外之人於偵查中向檢察官所為之陳述，除顯有不
    可信之情況者外，得為證據，同法第159條之1亦有明文可參
    。依第159條之1傳聞法則例外之立法理由，乃檢察官代表國
    家偵查犯罪，原則上能遵守法定程序，且被告以外之人如具
    有具結能力，仍應依法具結，以擔保其據實陳述。故該條第
    2 項規定「除顯有不可信之情況外」，應係指被告以外之人
    於偵查中向檢察官所為之陳述，不論是言詞或書面，有未遵
    守法律規定之情形，即檢察官於偵查中所為之證據調查，須
    係出於違法取供者、或具有具結能力之被告以外之人，未依
    法命其具結之情況，始無證據能力。證人陳昭仁在臺灣桃園
    地方法院檢察署，經檢察官告知具結義務及偽證罪之處罰，
    並依法具結而為陳述，此有卷附偵訊筆錄及證人結文在卷可
    參，且被告及其辯護人並未主張檢察官有何違法取得前開證
    人陳昭仁陳述之情形，且無顯不可信之情況，即應認證人陳
    昭仁前開於偵查中所為之證述，得作為證據。
(四)扣案帳冊、工作守則及試洗計算方式解說（即起訴書所載之
    毒品製作解說）等物，並非供述證據，無傳聞法則之適用，
    且與本案具有關聯性，而上開物證經員警合法取得，應具有
    證據能力。卷附搜索扣押筆錄、扣押物品目錄表及通聯記錄
    ，被告及其辯護人對上開證據之證據能力不爭執，經原審於
    審理期日提示上開譯文並告以要旨，被告及其辯護人就此部
    分證據之證據能力均未聲明異議，且查並無不得作為證據之
    事由，依法自得作為證據。扣案甲基安非他命，與本案事實
    具有自然的關聯性，並無證據證明係公務員違背法定程序或
    經偽造、變造所取得，是認上開扣案物，均得作為證據。
二、訊據上訴人即被告（下稱被告）甲○○，矢口否認有販賣第
    二級毒品甲基安非他命犯行，並先後辯稱：其沒有交付甲基
    安非他命給陳昭仁，其會去桃園縣中壢市○○路200號3樓，
    是因為認識田力維、葉瑞洸，偶而會去那邊休息，陳昭仁有
    去過該處，但是其等間沒有毒品交易，陳昭仁自己帶毒品到
    該處施用，共同被告田力維、葉瑞洸與被告並非共犯云云。
    惟查：
(一)被告於原審時自承：96年4月間某日有1天陳昭仁從竹南上來
    桃園找我，我有跟葉瑞洸去大溪交流道帶陳昭仁到桃園縣中
    壢市○○路200號3樓等語（原審卷122 頁）；同案被告田力
    維於偵查中先證述：有於96年4 月間在桃園縣中壢市○○路
    200號3樓看過證人陳昭仁1 次，陳昭仁是被告甲○○的朋友
    ，他有跟被告甲○○買毒品，我知道甲○○有在販賣毒品，
    我有親眼看到被告甲○○在桃園縣中壢市○○路200 號，拿
    毒品給來這邊的人等語（10275 號偵查卷129至131頁），復
    證述：扣案的毒品是被告甲○○的，我有看到證人陳昭仁在
    跟被告甲○○進行毒品交易，被告甲○○有拿1 包安非他命
    給證人陳昭仁，大部分來買毒品都是以電話找甲○○，甲○
    ○就會出門等語（同上偵查卷160至161頁）；同案被告葉瑞
    洸於偵查中證述：我有看過人家打電話給被告甲○○說要買
    毒品，被告甲○○就會拿毒品出去等語（同上偵查卷132 頁
    ），復於原審訊問時供述：於96年4、5月間在桃園縣中壢市
    ○○路200號3樓看過陳昭仁1、2次，96年4 月間我有與甲○
    ○一起到大溪交流道去接陳昭仁到上海路等語（96年度聲羈
    字第330號10至12頁）。
(二)證人陳昭仁於警詢中證述：96年4 月間，我是跟綽號「阿吉
    」的人購買毒品，警方所提示之甲○○的口卡片，這個人確
    實就是販賣毒品給我的人就是我稱的「阿吉」，我知道綽號
    「阿吉」、「阿洸」、「阿維」是朋友關係，負責收錢賣毒
    品，我跟他們3個購買過3次毒品，我都是以電話撥打000000
    0000號行動電話聯絡，有1 次是買5000元安非他命，我去桃
    園縣中壢市○○路「阿吉」住處要拿安非他命時，被告甲○
    ○不在，是田力維交給我，葉瑞洸是於96年4 月間將3000元
    安非他命賣給我，葉瑞洸也是在上海路3 樓住處將毒品販賣
    給我等語（偵查卷30至35頁），於偵查中證述：我看過被告
    田力維與葉瑞洸，我跟阿吉購買安非他命之後，再由被告田
    力維、葉瑞洸拿給我，我買毒品都是以電話跟「阿吉」聯絡
    ，「阿吉」會要我到被告2 人住處取貨，有時候「阿吉」會
    在該處，有時候則不在，我總共向他們買過3次毒品，其中2
    次「阿吉」不在，就由被告田力維、葉瑞洸拿給我，阿吉直
    接將安非他命賣給我那1次是花了5000元等語（偵查卷169至
    171 頁），再於原審96年度訴字第1375號案件審理證述：我
    總共跟阿吉買過3次安非他命，1 次5000元、1次是3000元，
    還有1次我忘記是10000元還是5000元，我是分次看到被告二
    人等語（原審96年度訴字第1375號卷一第216至218頁）。復
    有警方於96年5 月3日凌晨2時30分許，在桃園縣中壢市○○
    路200號3樓查獲同案被告田力維、葉瑞洸後，在該處扣得甲
    基安非他命11包可佐，而上開警方查獲之甲基安非他命11包
    ，經送請憲兵司令部刑事鑑識中心鑑驗結果，確認含有甲基
    安非他命成分（驗餘淨重23.9086 公克）乙節，此有該中心
    96年6月28日安鑑字第0960001025號鑑定書1紙在卷可參（原
    審96年度訴字第1375號卷一第64頁），由此足認查獲之上開
    甲基安非他命11包，均屬毒品危害防制條例第2條第2項第2
    款所規定之第二級毒品，均屬違禁物無誤。此外，復有臺北
    縣政府警察局淡水分局逕行搜索報告書、96年5月3日扣押筆
    錄暨扣押物品目錄表、現場查獲照片10幀可參（偵查卷10至
    47頁、131至135頁上幅照片）。
(三)法院審酌證人陳昭仁於偵查、原審96年度訴字第1375號案件
    審理中均經具結後為上開證述，伊就向綽號「阿吉」甲○○
    購買甲基安非他命後，再分別由被告甲○○、同案被告田力
    維、葉瑞洸交付所購買甲基安非他命之時間、地點、金額等
    雙方毒品交易之重要事項，前後證述互核大致相符，加以證
    人陳昭仁向甲○○購買甲基安非他命後，再分別由被告或同
    案被告田力維、葉瑞洸交付所購買甲基安非他命之時間距今
    已有6 月餘之久，縱有毒品交易細節記憶不清或錯漏之處，
    亦在所難免，惟無礙本件被告甲○○有涉犯販賣第二級毒品
    甲基安非他命犯行之認定。又證人陳昭仁雖於警詢、原審中
    分別證述向甲○○購買毒品次數為3 次，甲○○、被告田力
    維、葉瑞洸各交付1次，其中2次直接向被告甲○○買5000元
    、由同案被告葉瑞洸所交付的是3000元，另1次是10000元或
    5000元不能確定，則因證人陳昭仁無法確定由同案被告田力
    維所交付之甲基安非他命之金額，故以有利於被告田力維計
    ，而認定由甲○○、被告田力維共同販售予陳昭仁甲基安非
    他命該次為5000元。
(四)證人陳昭仁雖於原審時證述：我是在3 樓跟綽號「阿吉」的
    人買毒品，我是先以電話聯絡，我只有看過阿吉1 次，我忘
    記去買過幾次，「阿吉」今天並未在庭，我在檢察官那裡偵
    訊時，我恍恍惚惚的，為了要交保才亂說，我去買毒品時也
    未在該處看到今日在庭的2 個證人（即同案被告田力維、葉
    瑞洸），是警察要我指認被告甲○○的，我不認識被告甲○
    ○云云（原審卷95頁至97頁）。然綜觀證人陳昭仁自警訊、
    偵查中已將向被告購買甲基安非他命後，由被告或共同被告
    田力維、葉瑞洸交付之情節證述明確，卻在原審行交互詰問
    時，由檢察官詰問相關問題時，多推諉忘記等情觀之，佐以
    證人於原審另案審理時所證情節（原審96年訴字第1375號卷
    一第211至218頁），顯見證人陳昭仁此部分之說詞，係事後
    迴護被告之詞，不足採信。證人田力維於原審證稱：有看過
    陳昭仁，他來找阿吉，也就是甲○○，他們做什麼伊不清楚
    ，伊沒有幫甲○○拿毒品給陳昭仁，證人葉瑞洸則拒絕作證
    （原審卷99至104 頁），但依二位共犯先前於偵審中供稱，
    該二位共犯所涉案件，經原審及本院均判處有罪等情以觀，
    堪認共犯田力維上開所證，亦係避重就輕之詞，難以輕信。
    綜此，被告所辯其未曾販賣甲基安非他命予證人陳昭仁云云
    ，要屬事後卸責之詞，不足採信。
(五)再查，販賣毒品（不問係海洛因、甲基安非他命等）係違法
    行為，非可公然為之，且有其獨特販售通路及管道，可任意
    分裝或增減其份量，復無公定價格，而每次買賣之價量，可
    能隨時依雙方關係深淺、資力、需求量及對行情之認知、來
    源是否充裕、查緝鬆嚴、購買者被查獲時供述購買對象之可
    能風險評估等，而異其標準，非可一概而論。本案被告甲○
    ○既不承認其等分別有何上揭單獨或與田力維、葉瑞洸共同
    販賣甲基安非他命予證人陳昭仁之事實，本院自無從查得其
    販入甲基安非他命之真正價格及其是否因非法販賣該甲基安
    非他命予證人陳昭仁而獲得具體利潤之金額，然按，近年來
    政府為杜絕毒品之氾濫，對於查緝施用及販賣毒品之工作，
    無不嚴加執行，販賣毒品罪又係重罪，設若無利可圖，衡情
    一般持有毒品之人當無輕易將所持有之甲基安非他命轉讓他
    人而甘冒於再次向他人購買時，有被查獲移送法辦之危險之
    理，且每次買賣之價量，會隨時依雙方關係之深淺、當時之
    資力、需要程度及對行情之認知等因素而為機動地調整，因
    之販賣之利得，除經坦承犯行，或帳冊價量均臻明確外，委
    難察得實情，職是之故，縱未確切查得販賣賺取實際差價，
    但除別有事證，足認係按同一價格轉讓，確未牟利外，尚難
    執此認非法販賣之事證有所不足，致知過坦承者難辭重典，
    飾詞否認者反得逞僥倖，而失情理之平。本件被告單獨或分
    別與田力維、葉瑞洸和證人陳昭仁間之交易次數均僅1 次，
    業如前述，且被告與共同被告田力維、葉瑞洸與證人陳昭仁
    間，亦無特殊情誼或至親關係，竟費心自甘承受重典，涉險
    販賣第二級毒品，當有牟利之圖。被告販賣甲基安非他命有
    營利之意圖，亦堪認定。從而，被告甲○○所涉如上揭事實
    所載販賣第二級毒品甲基安非他命之犯行，事證至為明確，
    足堪認定，自應依法論科。
三、按，甲基安非他命係分屬毒品危害防制條例第2條第2項第2
    款所列管之第二級毒品。核被告所為，係犯毒品危害防制條
    例第4條第2項之販賣第二級毒品罪。被告與共同被告田力維
    、被告與共同被告葉瑞洸間就上開事實一(一)、一(二)販賣第二
    級毒品罪犯行間，分別有犯意聯絡及行為分擔，為共同正犯
    （檢察官認被告甲○○與共同被告田力維、葉瑞洸與甲○○
    三人間為共同正犯，容有誤會）。被告販賣第二級毒品甲基
    安非他命前，持有甲基安非他命之低度行為，為販賣之高度
    行為所吸收，不另論罪。又被告三次，或單獨或分別與共同
    被告田力維、葉瑞洸犯上開販賣第二級毒品罪間，犯意各別
    ，罪名互殊，應予分論併罰。原審經審理結果，認被告罪證
    明確，予以論科，固非無見。但查，毒品與包裝袋係可分離
    ，此有上開鑑驗書可稽，原審卻未加以區分，將附表編號1
    所示毒品，均宣告沒收銷燬，自有未合。又被告所犯上開三
    罪，時間至為接近，雖無從認係接續犯或集合犯，但原審於
    定執行刑，一併定為十年六月，與罪刑相當原則有違，尚有
    未合。被告提起上訴，否認上開犯行，核非可取，但原判決
    此部分既有上開可議，即屬無可維持，自應由本院就此部分
    撤銷改判。
四、爰審酌被告正值青壯年，受有相當教育，自可以己力循正途
    以營生，竟為圖私利而單獨或與田力維、葉瑞洸共同販賣第
    二級毒品，戕害他人身心，本案毒品均係被告甲○○與購毒
    者交涉議價，而由共同被告田力維、葉瑞洸負責交付毒品，
    被告甲○○犯罪情節顯較田力維、葉瑞洸為重，併衡其素行
    ，犯罪後狡言否認，顯毫無悔意，態度極其惡劣等一切情狀
    ，分別各量處有期徒刑七年六月、七年六月、七年六月，並
    定其應執行刑為有期徒刑八年，以示懲儆。扣案附表編號1
    所示之甲基安非他命，係毒品危害防制條例所規定之第二級
    毒品，應依毒品危害防制條例第18條第1 項前段，宣告沒收
    銷燬，而毒品包裝袋11個，應依同條例第19條第1 項，宣告
    沒收。被告與共犯田力維共同販賣甲基安非他命所得之5000
    元、被告與共犯葉瑞洸共同販賣甲基安非他命所得之3000元
    ，被告甲○○單獨販賣甲基安非他命所得之5000元，雖均未
    扣案，依毒品危害防制條例第19條第1 項規定及販賣所得連
    帶沒收見解，宣告沒收，如全部或一部不能沒收時，以其財
    產抵償之。扣案如附表編號2 至21所示之物，被告甲○○及
    共同被告田力維、葉瑞洸均否認為其等所有，亦無其他證據
    證明為被告或共犯所有，爰不另為沒收之諭知。扣案如附表
    編號22所示之海洛因殘渣袋，與被告甲○○本件所犯販賣第
    二級毒品罪無涉，不另為沒收銷燬之諭知。被告甲○○所用
    0000000000號門號行動電話（含SIM卡）1具，雖為被告所有
    ，供聯繫販賣毒品所用之物，惟業已丟棄等情，業據被告於
    原審96年度訴字第1375號案件審理時自承明確（原審96年度
    訴字第1375號卷二第19頁），爰不為沒收之諭知。
貳、販賣第一級毒品無罪，上訴駁回部分：
一、公訴意旨另以：被告甲○○除前開論罪科刑部分外，與田力
    維、葉瑞洸基於販賣第一級毒品海洛因之犯意聯絡，自96年
    年1月間起，在桃園縣中壢市○○路200號3 樓，以5000元、
    10000 元價格販賣海洛因，因認被告甲○○另涉有毒品危害
    防制條例第4條第1項之販賣第一級毒品罪。
二、按，犯罪事實應依證據認定之，無證據不得認定犯罪事實，
    刑事訴訟法第154條第2項定有明文。又事實認定，應憑證據
    ，如未能發現相當證據，或證據不足以證明，自不能以推測
    或擬制方法，為裁判基礎（最高法院40年台上字第86號判例
    意旨參照）；且認定犯罪事實所憑之證據，雖不以直接證據
    為限，間接證據亦包括在內，然而無論直接證據或間接證據
    ，其為訴訟上之證明，須於通常一般之人均不致有所懷疑，
    而得確信其為真實之程度者，始得據為有罪之認定，倘其證
    明尚未達到此一程度，而有合理之懷疑存在而無從使事實審
    法院得有罪之確信時，即應由法院為諭知被告無罪之判決（
    最高法院76年台上字第4986號判例意旨參照）。訊據被告甲
    ○○，否認有販賣海洛因之犯行，並先後辯稱：曾到桃園縣
    中壢市○○路200號3樓施用毒品，但未與他人交易毒品等語
    。公訴人認被告有如前揭論罪科刑以外之共同販賣海洛因之
    犯行，係以證人陳昭仁於偵查中之證述，及扣案帳冊、工作
    守則為其主要論據。惟查：
(一)證人陳昭仁於原審96年度訴字第1375號案件審理中結證稱：
    我是分次見到田力維、葉瑞洸2 人，是去向「阿吉」購買安
    非他命時見到他們時，我只有跟他們買安非他命沒有買過海
    洛因等語明確（原審96年度訴字第1375號卷一第212頁、217
    頁）。
(二)從扣案帳冊觀察，雖記載「洋酒」、「紅酒」、「果汁」、
    「飲料」、「蛋捲」、「麵包」、「水果」及數量、金額，
    神似毒品交易之紀錄，然尚無法遽認必定係販賣毒品且交易
    成功之紀錄。至扣案之海洛因僅有殘渣袋，其扣案海洛因之
    規模尚不足作為被告甲○○有販賣海洛因之佐證，綜上，檢
    察官所提出之證據並無法證明被告除前揭論罪科刑外尚有何
    販賣海洛因之事實，此外，亦查無其他積極之證據足認被告
    有檢察官所訴此部分之犯行。公訴人起訴此犯罪事實認與被
    告甲○○前揭論罪科刑部分為數罪關係，公訴人起訴此部分
    犯罪事實既無從認定，揆諸上揭判例意旨，原審為被告無罪
    判決諭知。核無不合。
三、檢察官上訴意旨指稱陳昭仁偵查中之證述，應屬可採云云，
    但查，依陳昭仁於警訊、偵查、原審時證稱，佐以共同被告
    田力維、葉瑞洸之證述，堪認被告應未販賣海洛因予陳昭仁
    ，至為顯然。此外，上訴書並無有利之補強證據提出，本院
    因認被告抗辯，尚屬可信，從而，本件檢察官就此部分上訴
    ，核為無理由，應予駁回。
據上論斷，應依刑事訴訟法第369條第1項前段、第364條、第368
條、第299條第1項前段，毒品危害防制條例第4條第2項、第18條
第1項前段、第19條第1項，刑法第11條前段、第28條、第51條第
5款，判決如主文。
本案經檢察官陳國鳴到庭執行職務。
中    華    民    國    97    年    6     月    18    日
                  刑事第十四庭審判長法  官  陳志洋
                                    法  官  吳啟民
                                    法  官  蔡聰明
以上正本證明與原本無異。
販賣第二級毒品部分，被告及檢察官如不服本判決，應於收受送
達後十日內均得向本院提出上訴書狀，其未敘述上訴之理由者並
得於提起上訴後十日內向本院補提理由書（均須按他造當事人之
人數附繕本）。
販賣第一級毒品部分，檢察官如不服本判決，應於收受送達後十
日內向本院提出上訴書狀，其未敘述上訴之理由者並得於提起上
訴後十日內向本院補提理由書（均須按他造當事人之人數附繕本
）。
                                    書記官  陳建邦
中    華    民    國    97    年    6     月    18    日
附表：
┌──┬───────────────────────────┐
│編號│        物  品  名  稱  及  數  量                    │
├──┼───────────────────────────┤
│ 1  │第二級毒品甲基安非他命淨重23.9086 公克，取其中0.5309公│
│    │克鑑定用罄，驗餘淨重23.3777 公克，應沒收銷燬。包裝袋11│
│    │個（原審卷一第64頁），應沒收。                        │
├──┼───────────────────────────┤
│ 2  │房屋租賃契約書1本                                     │
├──┼───────────────────────────┤
│ 3  │吸食器4個                                             │
├──┼───────────────────────────┤
│ 4  │電子磅秤2個                                           │
├──┼───────────────────────────┤
│ 5  │毒品調製盒1個                                         │
├──┼───────────────────────────┤
│ 6  │毒品調製缽2個（含調製杵2支）                          │
├──┼───────────────────────────┤
│ 7  │噴燈1支                                               │
├──┼───────────────────────────┤
│ 8  │行動電話4支                                           │
├──┼───────────────────────────┤
│ 9  │吸食管3支                                             │
├──┼───────────────────────────┤
│ 10 │分裝鏟9支                                             │
├──┼───────────────────────────┤
│ 11 │玻璃球5顆                                             │
├──┼───────────────────────────┤
│ 12 │封口機1台                                             │
├──┼───────────────────────────┤
│ 13 │葡萄糖45包                                            │
├──┼───────────────────────────┤
│ 14 │帳冊5本                                               │
├──┼───────────────────────────┤
│ 15 │分裝袋816各                                           │
├──┼───────────────────────────┤
│ 16 │員工手冊1本                                           │
├──┼───────────────────────────┤
│ 17 │試洗計算方式解說（即起訴書所載毒品製作解說）1紙       │
├──┼───────────────────────────┤
│ 18 │剪刀7支                                               │
├──┼───────────────────────────┤
│ 19 │起子2支                                               │
├──┼───────────────────────────┤
│ 20 │夾子1支                                               │
├──┼───────────────────────────┤
│ 21 │無法定毒品成分之白粉3 包（驗餘淨重7.67公克，空包裝袋總│
│    │重1.32公克；原審96年度訴字第1375號卷二第108頁）       │
├──┼───────────────────────────┤
│ 22 │內含海洛因之殘渣袋1只（原審96年度訴字第1375號卷二第108│
│    │頁）                                                  │
└──┴───────────────────────────┘
毒品危害防制條例第4條
製造、運輸、販賣第一級毒品者，處死刑或無期徒刑；處無期徒
刑者，得併科新臺幣1千萬元以下罰金。
製造、運輸、販賣第二級毒品者，處無期徒刑或7 年以上有期徒
刑，得併科新臺幣7百萬元以下罰金。
製造、運輸、販賣第三級毒品者，處5 年以上有期徒刑，得併科
新臺幣5百萬元以下罰金。
製造、運輸、販賣第四級毒品者，處3 年以上10年以下有期徒刑
，得併科新臺幣3百萬元以下罰金。
製造、運輸、販賣專供製造或施用毒品之器具者，處1年以上7年
以下有期徒刑，得併科新臺幣1百萬元以下罰金。
前五項之未遂犯罰之。


司法院資訊處製作；財團法人民間司法改革基金會備份。
